【裁判字號】    89,交上易,28
【裁判日期】    890911
【裁判案由】    過失傷害
【裁判全文】
臺灣高等法院花蓮分院刑事判決            八十九年度交上易字第二八號
    上  訴  人  臺灣台東地方法院檢察署檢察官
    被      告  丙○○
右列上訴人即被告因過失傷害案件，不服臺灣台東地方法院八十六年度交易字第二四
號中華民國八十九年五月二十四日第一審判決（起訴案號：臺灣台東地方法院檢察署
八十九年度偵字第一０五一號、八十八年度偵字第一五八九號），提起上訴，本院判
決如左：
    主  文
原判決撤銷。
丙○○因過失傷害人致重傷，處拘役拾日，如易科罰金以佰元折算壹日。
    事  實
一丙○○於民國（下同）八十八年一月二十七日上午，駕駛Ｐ－七一一七號牌照自用
  小客車，沿台東縣台東市○○○路由南往北方向行駛，於同日上午八時十分許，途
  經台東市○○○路與豐榮路二十八巷之無號誌交岔路口，應注意減速慢行，隨時作
  停車之準備，按當時情形，並無不能注意情事，詎竟疏於注意，仍以時速約四十公
  里之速度行進，適有甲○○駕駛ＰＴＥ－０六二號重型機車沿上開豐榮路二十八巷
  行經該交岔路口欲右轉仁義北路時疏未注意轉灣車讓直行車先行，逕行右轉，致丙
  ○○煞車不及，因而機車與丙○○駕駛之小客車左側前輪上左前保險桿轉角處相撞
  ，甲○○當場人車倒地，致右膝關節開放性脫臼、右下肢神經血管撕裂傷，經送醫
  急救施行右膝上截肢術後，因缺養性腦病變呈植物人狀態之重大傷害。丙○○於犯
  罪未發覺前，向到場之警員自承犯罪而受裁判。
二案經被告自首及被害人甲○○之配偶乙○○訴由台東縣警察局台東分局移送臺灣台
  東地方法院檢察署檢察官偵查起訴。
      理  由
一訊據被告丙○○對於駕駛小客車於右揭時地發生車禍之事實並不諱言，惟以伊未超
  速行駛，毫無過失，是甲○○駕駛機車直接撞小客車左前輪倒地受傷，當時伊已停
  車云云為辯。
二按行經狹路、交岔路口應減速慢行，作隨時停車之準備。又車輛行至無號誌之交岔
  路口轉彎車應讓直行車先行，道路交通安全規則第九十三條第一項第四款、第一百
  零二條第一項第二款第六教款定有明文。右揭事實業據告訴人指訴綦詳。依據肇事
  現場顯示，被告駕駛之小客車左前輪上左保險桿轉角處被撞新脫漆損痕。而被害人
  甲○○駕駛之重型機車左側泥板破裂，油箱凹陷，右後鏡及把手毀損，有現場車損
  照片在卷可證；又依道路交通事故調查報告表車禍現場圖載肇事現場路寬四Ｍ，遺
  留可見之煞車痕為二點六Ｍ，小客車前輪已直行進入岔路，而車倒在小客車前輪左
  側岔路口，被告在警訊時供承當時天晴，視線良好，有看到被害人騎機車出來時我
  已經煞車了，車速大約三十公里左右（見偵查卷第二十四頁反面）。在檢察官偵訊
  時供承時速約四十公里（見同上卷第十八頁）；準此，被告如在到達交岔路口前減
  至安全速度慢行，稍帶煞車，作隨時停車之準備，以被告所發現被害人騎機車右
  轉之距離，應可立即煞住，避免此車禍之發生，足見被告當時並未注意帶煞車減
  速慢行，作隨時停車之準備，以致肇事，自違上開道路交通安全規則之規定，台灣
  省車輛行車事故覆議鑑定委員會為同此認定，有該會覆議意見書附卷可稽（見偵查
  卷第五十八頁）。被害人爰有事實欄所載之重傷害，有財團法人慈濟綜合醫院、台
  灣省立台東醫院診斷證明書附卷可憑，堪見被害人之受傷與被告駕駛小客車疏於注
  意減速慢行，作隨時停車之準備有相當因果關係，被告所辯為卸責之詞，自不足採
  ，犯行洵堪認定。雖被害人就本件車禍發生，有較重之過失，惟不影響被告過失傷
  害致重傷之刑責認定。
三核被告所為係犯刑法第二百八十四條第一項後段之過失致重傷罪。原審失察，為被
  告無罪之判決，自有未合，檢察官上訴意旨，據以指摘原判決不當，為有理由，應
  予撤銷改判，爰審酌被害人與有過失，且被告過失程度較輕，事後復與被害人家屬
  就民事部分成立調解，賠償損害，有台東縣台東市調解委員會調解書附卷可證，足
  見被告犯後態度良好，且被告於犯罪被發覺前，向有偵查權之警員自承犯罪，並接
  受裁判，業據證人即警員李孟凱於原審結證屬實（見一審卷三十頁），自符合減輕
  其刑之規定等情狀，爰量處拘役三十日，併諭知易服勞役折算標準。
據上論斷，應依刑事訴訟法第三百六十九條第一項前段、第三百六十四條、第二百九
十九條第一項前段，法第二百八十四條第一項後段、第四十一條、第六十二條，罰金
罰鍰提高標準條例第一條前段、第二條，判決如主文。
本案經檢察官翟光軍到庭執行職務。
中      華      民      國      八十九      年    九      月    十一    日
                                    審判長法官  謝  志  揚
                                          法官  闕  銘  富
                                          法官  蔡  俊  有
右正本證明與原本無異。
本件不得上訴。
                                        書記官  吳  家  瑩
中      華      民      國      八十九      年    九      月     十一   日


司法院資訊處製作；財團法人民間司法改革基金會備份。
